【裁判字號】    89,上易,863
【裁判日期】    890621
【裁判案由】    違反臺灣地區與大陸地區人民關係條例
【裁判全文】
臺灣高等法院高雄分院刑事判決                    八十九年度上易字第八六三號
    上  訴  人  臺灣屏東地方法院檢察署檢察官
    被      告  甲○○
右上訴人因被告違反臺灣地區與大陸地區人民關係條例案件，不服臺灣屏東地方法院
八十九年度易字第三三五號中華民國八十九年四月六日第一審判決（臺灣屏東地方法
院檢察署原以八十八年度偵字第七七七九號聲請簡易判決，經臺灣屏東地方法院認不
宜以簡易判決處刑，改依通常程序審理），提起上訴，本院判決如左：
      主  文
上訴駁回。
      理  由
一、聲請簡易判決處刑意旨略以：被告甲○○係屏東縣滿州鄉○○村○○路七十號「
    秋枝海產店」負責人，明知羅新梅係大陸地區人民，因探親獲准來臺，並未經許
    可在臺工作，竟自民國八十八年五月間起，留用羅新梅在上開海產店內從事洗碗
    盤等工作，而於同年十月二十六日下午二時四十分許，在上址為警查獲，因認被
    告涉有違反臺灣地區與大陸地區人民關係條例第十五條第四款、第八十三條第一
項之罪嫌。
二、按犯罪事實應依證據認定之，無證據不得推定其犯罪事實。又不能證明被告犯罪
    者，應諭知無罪之判決。刑事訴訟法第一百五十四條、第三百零一條第一項分別
    定有明文。又臺灣地區與大陸地區人民關係條例第十五條第四款規定：不得僱用
    或留用大陸地區人民在臺灣地區從事未經許可或與許可範圍不符之工作。參酌僱
    用人與受僱人約定，由受僱人服勞務，僱用人給付報酬者，謂之「僱用」之定義
    ，所稱「留用」者，乃指收留使人服勞務之謂。
三、本件公訴人認被告涉有上開罪嫌，無非以被告於警訊中之自白、羅新梅於警訊中
    之陳述及入境人口申報流動人口登記聯單影本為論據。訊據被告堅決否認犯行，
    辯稱：伊與羅新梅係親戚之關係，羅新梅感念伊先前濟助其夫家，見其海產店生
    意不錯，需要人手幫忙，便義務性幫忙端菜、洗碗等工作，伊未僱用或留用羅新
    梅等語。
四、經查：羅新梅為大陸地區人民，於八十六年六月五日與臺灣地區人民潘永登結婚
    ，育有一女，入境臺灣地區之暫住地為屏東縣滿州鄉○○村○○路四巷四號，核
    為其夫潘永登之戶籍地址，各有法務部戶役政連結作業系統查詢資料及入境人口
    申報流動人口登記聯單各一紙在卷可稽，足認羅新梅入境臺灣期間住居於屏東縣
    滿州鄉○○村○○路四巷四號，且為其家庭生活之所在地。而本件查獲羅新梅工
    作之地點為同鄉村路七十號，距其上開住處不遠，衡情羅新梅既有如上之住處，
    已難認被告有若何收留之事實。又羅新梅與被告因屬親戚，基於情誼，義務幫忙
    ，未有任何形式或名義之支薪等情，亦據被告於警訊暨本院調查時供述在卷，並
    經證人羅新梅於警訊暨本院調查時證述屬實，且互核相符；又渠等所供上情，亦
    屬尋見之人情事故，與常情無違，自堪採信。是公訴人前揭論據，容有未洽，尚
    不足以認定被告有違反臺灣地區與大陸地區人民關係條例之情形。此外本院復查
    無其他積極證據足資證明被告涉有公訴意旨所指之犯行，被告之犯罪即屬不能證
    明。
五、原審為被告無罪之諭知，核無不合。上訴人臺灣屏東地方法院檢察署檢察官提起
    上訴，指摘原判決違誤，尚無理由，應予駁回。
據上論斷，應依刑事訴訟法第三百六十八條，判決如主文。
本案經檢察官張其主到庭執行職務。
中    華    民    國     八十九     年       六       月     二十一     日
                              臺灣高等法院高雄分院刑事第五庭
                審判長法官  吳水木
                                        法官  洪慶鐘
                                        法官  陳朱貴
右正本證明與原本無異。
不得上訴。
                                      書記官  洪梅枝
中    華    民    國     八十九     年       六       月    二十三      日
                                                                        Ａ


司法院資訊處製作；財團法人民間司法改革基金會備份。
